【裁判字號】    95,訴,203
【裁判日期】    950517
【裁判案由】    台灣地區與大陸地區人民關係條例等
【裁判全文】
臺灣臺北地方法院刑事判決               95年度訴字第203號
公  訴  人  臺灣臺北地方法院檢察署檢察官
被      告  李０隆
指定辯護人  本院公設辯護人  甲○○
上列被告因違反臺灣地區與大陸地區人民關係條例等案件，經檢
察官提起公訴（九十四年度偵字第二一六八０號、九十五年度偵
字第二０五四號），本院判決如下：
    主  文
李０隆共同圖營利違反不得使大陸地區人民非法進入臺灣地區之
規定，處有期徒刑壹年拾月。
被訴偽證部分無罪。
    事  實
一、李０隆明知其與大陸地區成年女子王０蓉並無結婚之真意，
    ，竟意圖營利，與大陸地區真實姓名、年籍不詳綽號「小薇
    」之成年女子共同基於使大陸地區人民非法進入臺灣地區之
    犯意聯絡，約定由李０隆與王０蓉辦理假結婚，使王０蓉得
    以配偶來臺團聚名義，非法進入臺灣地區從事性交易賺錢，
    事成之後，王０蓉應按月給付李０隆新臺幣（下同）三萬元
    之報酬。李０隆應允後隨即前往大陸地區四川省與王０蓉會
    合，並於民國九十三年九月二十七日持本院所屬民間公證人
    認證之「單身事實宣誓書」偕同王０蓉前往四川省成都市民
    政局公證處辦理結婚登記，而取得該公證處核發之（2004）
    川省公證字第5427號「結婚公證書」。李０隆返臺後，復於
    同年十月二十一日將上開「結婚公證書」送財團法人海峽交
    流基金會（以下簡稱海基會）辦理認證，取得海基會所核發
    核對前開公證書正本與四川省公證員協會寄交之（二００四
    ）川省公證字第五四二七號公證書副本相符之證明；繼於九
    十四年四月二日至台北縣政府警察局新店分局安慶派出所填
    具願意擔保被保人王０蓉進入臺灣地區之「大陸地區人民進
    入臺灣地區保證書」，向該管派出所員警辦理對保手續；再
    於同年月十八日持上開「大陸地區人民進入臺灣地區保證書
    」、「結婚公證書」、海基會所出具之「證明」，並填載「
    大陸地區人民進入臺灣地區旅行證申請書」向內政部警政署
    入出境管理局，以配偶來台團聚為由申請大陸地區女子王０
    蓉入境，而將上開文件交付該管承辦公務員為實質上之審核
    ，致使內政部警政署入出境管理局許可王０蓉進入臺灣地區
    ，並製發中華民國臺灣地區旅行證，俾王０蓉持以進入臺灣
    地區。嗣王０蓉於同年九月十日自中正國際機場入境臺灣地
    區，由李０隆將其載往００縣００市○○街０００巷０號０
    樓住處短暫停留約一小時後，復將之載至臺北縣三重市某不
    詳地點交予某不詳姓名之成年男子，即自行騎車離去，王０
    蓉乃由該名男子安排搭乘計程車前往三重市某不詳處所居住
    ，並自翌日起由應召集團成員鄭０棋搭載其至臺北縣市各賓
    館與不特定男客從事性交易，嗣於九十四年九月十六日凌晨
    三時許為警在００市○○○路○段０００號前攔檢查獲，而
    悉上情。
二、案經臺北市政府警察局中山分局報告臺灣臺北地方法院檢察
    署檢察官偵查起訴。
    理  由
壹、有罪部分：
一、訊據被告李０隆固供承前往大陸地區與王０蓉辦理結婚登記
    ，並於回台後持前開文件以配偶來台團聚為由，向內政部警
    政署入出境管理局申請大陸地區女子王０蓉入境，嗣經審核
    許可後，王０蓉即於同年九月十日自中正國際機場入境臺灣
    地區等情。惟矢口否認有何意圖營利，藉由假結婚之方式使
    大陸地區人民王０蓉非法進入臺灣地區之犯行，辯稱：伊與
    王０蓉有結婚之真意，伊當初係看到報紙刊登婚姻仲介之廣
    告，便打電話過去詢問，由簡０雄接聽，伊即透過簡０雄之
    介紹，於九十三年三月間認識大陸女子王０蓉，並於同年九
    月間赴大陸與王０蓉結婚，結婚前伊均以電話與王０蓉聯絡
    交往，伊不知道王０蓉非真心與伊結婚，伊有交付二十萬元
    予簡０雄作為仲介費、聘金、紅包及機票錢，王０蓉來台後
    均與伊同住，直至王０蓉被查獲時，始知其從事性交易云云
    。
二、經查，被告於前開時、地與大陸地區女子王０蓉辦理結婚，
    並申請入境臺灣之事實，業據被告供承在卷，核與證人王０
    蓉證述情節相符，並有內政部警政署入出境管理局九十四年
    十二月十四日境信雲字第09411426150號函檢送大陸女子王
    ０蓉於九十四年九月十日申請來台相關資料即大陸地區人民
    入出臺灣地區申請書、大陸地區人民進入台灣地區保證書、
    財團法人海峽交流基金會證明、四川省公證處結婚公證書、
    單身事實宣誓書、台北縣政府警察局新店分局函等件附卷可
    稽（見二一六八０號偵查卷第三四至六六頁），自堪認定。
三、次查，大陸地區女子王０蓉前經友人即大陸地區女子「小薇
    」（真實姓名、年籍不詳）告知：可幫忙介紹臺灣男子辦理
    假結婚，再利用與配偶團聚名義，申請來臺，以從事非法賣
    淫，惟申請在臺期間，須按月給付人頭配偶三萬元之報酬等
    情節。王０蓉為期來臺賺錢，乃透過「小薇」介紹，與彼此
    均無結婚真意且素未謀面之本件被告辦理結婚登記，嗣於九
    十四年九月十日，王０蓉來臺後，僅在被告住處停留約一小
    時，即由被告以機車將其載往臺北縣三重市某處交予一不詳
    姓名之成年男子，此後王０蓉遂住居於該男子所安排之臺北
    縣三重市住處，並自翌日起，由鄭０棋（另案辦理）駕車接
    送王０蓉外出賣淫，其間除於同年月十五日中午與被告一同
    前往派出所辦理流動戶口外，其餘時間均未與被告碰面，二
    人亦從未發生性關係等情，業據證人王０蓉於偵查及本院審
    理中證述綦詳（見二一六八０號偵查卷第二六至二八頁，本
    院九十五年五月三日審判筆錄第三至十一頁）。至於證人王
    ０蓉於偵查中，雖證稱其來臺後住在被告家中云云（見九十
    四年度偵字第二一六八０號偵查卷第二七頁），惟於本院審
    理時，即敘明因不想讓被告母親知悉、牽涉此案，而為前開
    不實陳述等語，核與被告偵訊時一再指陳被告母親並不知情
    之偵訊內容相符；又以證人王０蓉所使用之0000000
    000號行動電話，自九十四年九月十日起至同年月十四日
    止發話及受話基地台位置遍及臺北縣三重市、新莊市、土城
    市、板橋市、五股鄉、中和市、永和市及臺北市等地，獨缺
    被告００縣００市○○街住處附近基地台之發、受話記錄，
    此有該門號之雙向通聯資料查詢表一件在卷可憑（見二一六
    八０號偵查卷第一一０至一一九頁），其中自同年月十二日
    起，多半與鄭０棋所使用之0000000000號行動電
    話聯絡，兩人每日通話記錄多達一、二十通，通話時間則從
    上午十二時許至翌日凌晨二時許、四時許不等，亦有前開門
    號之通聯記錄在卷可考（見二一六八０號偵查卷第七四至一
    ０九頁），亦與其於本院審理時證稱來臺後住居於臺北縣三
    重市一帶，未與被告同住等語相符，應認證人王０蓉於本院
    審理時之證詞方為可採。
四、被告雖辯稱：其係透過婚姻仲介公司簡０雄之介紹而認識王
    ０蓉，並交付二十萬元予簡０雄作為仲介費、聘金、紅包及
    機票費用云云。惟以被告至大陸地區與未曾謀面之王０蓉登
    記結婚在先，復於王０蓉申請來臺後，與之分居二地鮮有聯
    絡在後，二人自始至終均未曾發生任何性關係，已如前述，
    顯與一般婚姻狀態迥異。且被告先於九十四年五月十三日、
    十月十九日因申請王０蓉入境而接受台北縣政府警察局新店
    分局派員訪查時，均稱係透過友人「陳０凱」之介紹認識王
    ０蓉（見二一六八０號偵查卷第五十至五四頁、六三至六五
    頁）；並於九十四年九月九日於內政部警政署入出境管理局
    面談時，自稱其在吃飯前，親手交給女方母親聘金十二萬元
    等語，復於本院審理時辯稱係透過「簡０雄」之介紹認識王
    ０蓉，並將包括聘金在內之二十萬元結婚費用均交由簡０雄
    處理等語，所述前後不一，又未能提供簡０雄之電話、地址
    以供本院傳訊調查，顯與一般仲介情形有違。遑論被告對其
    所謂聘金來源，雖稱係平時所賺取，交母親保管，嗣為結婚
    之用而取回云云，然被告積欠富邦銀行信用卡卡費六萬九千
    八百七十元已達三、四年之久，亦經被告自承在卷（見本院
    九十五年五月三日審判筆錄第十三、十四頁），如有該筆存
    款，何以猶積欠卡費多年未還，因認被告前開所辯，均屬卸
    責之詞，不足採信。被告與王０蓉並無結婚之真意，而係藉
    由假結婚方式使王０蓉得以配偶身分入境台灣等情，堪以認
    定。末查被告與王０蓉素不相識，被告苟非受有相當之報酬
    ，殆無不辭勞苦前赴大陸與王０蓉辦理虛偽結婚登記，復於
    返台後甘冒觸犯法紀之風險持各項文件向內政部警政署入出
    境管理局以配偶團聚為由申請王０蓉入境，以遂其來台從事
    性交易賺錢之目的，足徵王０蓉證稱俟其順利來台從事性交
    易後應按月給付被告三萬元之報酬等語，要非虛捏，亦堪採
    信。至於證人王０蓉雖尚未實際交付款項予本件被告收執，
    然其既於辦理結婚登記之前，即已約明報酬，被告具有營利
    意圖甚明，此不因已未實際收取獲利而有不同；況依證人王
    ０蓉證稱該三萬元之報酬係約定於月底交付（見本院九十五
    年五月三日審判筆錄第十頁），是以其於九十四年九月十日
    入境，同年月十六日為警查獲，致尚未交付款項，衡情亦無
    不符，被告辯護人徒以未收取款項為由，否認營利意圖云云
    ，亦不足採。本件被告意圖營利使大陸地區女子王０蓉非法
    進入臺灣地區等情，事證明確，其犯行洵堪認定。
三、按臺灣地區與大陸地區人民關係條例第七十九條第一項處罰
    違反同條例第十五條第一款所定使大陸地區人民非法進入臺
    灣地區罪，凡非經合法手續進入者皆包含之，被告使大陸地
    區人民以假結婚真入境之脫法方式，進入臺灣地區，即該當
    本罪，自不以偷渡進入為限（最高法院九十年度臺上字第三
    一八○號判決意旨參照）。核被告為獲取報酬使大陸女子王
    ０蓉非法進入臺灣地區，所為係犯臺灣地區與大陸地區人民
    關係條例第七十九條第二項、第十五條第一款之意圖營利使
    大陸地區人民非法進入臺灣地區罪，檢察官認係犯臺灣地區
    與大陸地區人民關係條例第七十九條第一項之罪，尚有未合
    ，惟其起訴之社會基本事實同一，本院仍應予審理並變更起
    訴法條。至於起訴書記載被告涉犯刑法第二百十六條、第二
    百十四條之行使使公務員登載不實文書罪嫌部分，應屬贅引
    法條，並經蒞庭檢察官於本院九十五年五月三日審理時當庭
    刪除，附此敘明。又被告與真實姓名、年籍不詳綽號「小薇
    」之成年女子間，就使大陸地區人民非法進入臺灣地區犯行
    間，互有犯意聯絡與行為分擔，均為共同正犯。又查被告因
    貪圖使大陸女子入境臺灣可按月獲取三萬元之報酬，而應允
    充當王０蓉之人頭丈夫，然尚未取得報酬，王０蓉即於入境
    後數日為警查獲從事性交易，即將遭強制出境，其惡性與犯
    罪情節均較人蛇集團成員以偷渡方式使大陸地區人民進入臺
    灣地區以獲取暴利之行為為輕，倘概科以臺灣地區與大陸地
    區人民關係條例第七十九條第二項之法定本刑三年以上十年
    以下有期徒刑，誠屬情輕法重，猶嫌過苛，本院衡其犯罪情
    狀，認為若科處三年以上有期徒刑，在客觀上足以引起一般
    人同情，因依刑法第五十九條規定，酌量減輕其刑。爰審酌
    被告正值青壯，竟不思以正當途徑賺取金錢，竟藉假結婚方
    式使王０蓉入境臺灣從事性交易，雖尚未取得報酬即為警查
    獲，然其所為破壞婚姻制度、妨害社會善良風俗並危害於境
    管機關對入出境管理之正確性，犯罪後復飾詞卸責，未具悔
    意之態度等一切情狀，量處如主文所示之刑。
貳、無罪部分：
一、公訴意旨另以：王０蓉因前開所涉案件，經檢察官自動檢舉
    偵辦（九十五年度偵字第二０五三號），於九十四年十二月
    三十日偵查中傳喚被告為證人，詎被告經具結為證人後，明
    知其與王０蓉並無結婚之真意等情，竟故意就案情有重要關
    係之事項，對檢察官虛偽證稱：我是真的要娶她為妻，係以
    結婚探親之名義申請使王０蓉入境臺灣；入境後與王０蓉同
    居為夫妻，不知道王０蓉有從事性交易等語，足生損害於國
    家司法權行使之正確性。因認被告涉犯刑法第一百六十八條
    之偽證罪嫌。
二、按犯罪事實應依證據認定之，無證據不得認定犯罪事實；又
    不能證明被告犯罪者，應諭知無罪之判決，刑事訴訟法第一
    百五十四條第二項、第三百零一條第一項分別定有明文。再
    按司法審判，貴在公平正確，如因證人之虛偽供述，致使審
    判發生錯誤，自應予以制裁，以保護國家司法權之行使，是
    依刑法第一百六十八條規定證人依法作證時，必須對於案情
    有重要關係之事項，為虛偽之陳述，始負偽證罪之責，所謂
    於案情有重要關係之事項，係指該事項之有無，足以影響於
    裁判之結果者而言，蓋證人就此種事項為虛偽之陳述，則有
    使裁判陷於錯誤之危險，故以之為偽證罪，而科以刑罰，苟
    其事項之有無，與裁判之結果無關，僅因其陳述虛偽，而即
    對之科刑未免失之過酷，是以上開法條加此特別構成要件，
    以限定虛偽陳述之範圍（最高法院二十九年上字第二三四一
    號判例意旨參照）。
三、經查，被告與大陸女子王０蓉並無結婚之真意，而係藉由假
    結婚之方式使王０蓉得以配偶團聚為由入境台灣地區等情，
    業經本院調查認定如上；又被告於檢察官偵查王０蓉偽造文
    書等案，經檢察官於九十四年十二月三十日上午十時四十九
    分在該署第十三偵查庭訊問時，當庭告知被告依刑事訴訟法
    第一百八十一條規定得拒絕證言，被告仍表明願意以證人身
    分陳述，經檢察官再告以具結之義務及偽證之處罰後，被告
    於供前具結保證其當據實陳述，絕無匿、飾、增、減後，仍
    虛偽證稱其真的要娶王０蓉為妻，王０蓉入境後與其同住一
    處，不知道王０蓉從事性交易等語，嗣檢察官即以王０蓉涉
    犯刑法第二百十六條、第二百十四條行使使公務員登載不實
    文書罪嫌以九十五年度偵字第二０五三號聲請簡易判決處刑
    ，本院認為不宜，改依通常程序審理，經蒞庭檢察官於審理
    中更正王０蓉係違反臺灣地區與大陸地區人民關係條例第十
    五條第一款之規定，而犯同條例第七十九條第一項之非法使
    大陸地區人民進入台灣地區罪嫌等情，亦有偵訊筆錄（見二
    一六八０號偵查卷第六九至七一頁）及本院九十五年度易字
    第四八六號卷宗可稽。惟按臺灣地區與大陸地區人民關係條
    例第十五條第一款之構成要件係「使大陸地區人民非法進入
    臺灣地區」，是該條文所規範處罰之對象顯限於使大陸地區
    人民非法進入臺灣地區之人，王０蓉本身為大陸地區人民，
    為上開條文所規定「使」非法進入臺灣地區之對象即行為客
    體，自不能另成為該罪之「行為主體」，而無從以該罪相繩
    。本院審理王０蓉上開案件，亦基此理由諭知其無罪之判決
    （見本院九十五年度易字第四八六號卷），是王０蓉所為既
    不該當於臺灣地區與大陸地區人民關係條例第七十九條第一
    項之罪，則不論被告於前揭偵查中證詞內容為何，是否虛偽
    陳述，均不足以影響王０蓉無罪判決之結果，其證詞顯非於
    案情有重要關係之事項，與偽證罪之構成要件不符，揆諸前
    揭判例意旨，自難科處被告以偽證刑責。
四、綜上，本案並無積極證據足認被告確有公訴人所指偽證之犯
    行，被告犯罪尚屬不能證明，自應為無罪之諭知。
據上論斷，應依刑事訴訟法第二百九十九條第一項前段、第三百
條、第三百零一條第一項，臺灣地區與大陸地區人民關係條例第
七十九條第二項，刑法第十一條前段、第二十八條、第五十九條
，罰金罰鍰提高標準條例第一條前段，判決如主文。
本案經檢察官李建論到庭執行職務
中    華    民    國    95    年     5    月    17    日
                刑事第十一庭    審判長法  官  劉方慈
                                      法  官  陳正昇
                                      法  官  鍾淑慧
以上正本證明與原本無異。
如不服本判決，應於判決送達後10日內，向本院提出上訴狀。
                                      書記官  劉英芬
中    華    民    國    95    年    5     月    17    日
附錄本案論罪科刑法條全文
臺灣地區與大陸地區人民關係條例第79條
違反第 15 條第 1 款規定者，處 1 年以上 7 年以下有期徒刑，
得併科新臺幣一百萬元以下罰金。
意圖營利而犯前項之罪者，處 3 年以上 10 年以下有期徒刑，得
併科新臺幣五百萬元以下罰金。
前二項之首謀者，處 5 年以上有期徒刑，得併科新臺幣一千萬元
以下罰金。
前三項之未遂犯罰之。
中華民國船舶、航空器或其他運輸工具所有人、營運人或船長、
機長、其他運輸工具駕駛人違反第 15 條第 1 款規定者，主管
機關得處該中華民國船舶、航空器或其他運輸工具一定期間之停
航，或廢止其有關證照，並得停止或廢止該船長、機長或駕駛人
之職業證照或資格。
中華民國船舶、航空器或其他運輸工具所有人，有第 1 項至第
4
項之行為或因其故意、重大過失致使第三人以其船舶、航空器或
其他運輸工具從事第 1 項至第 4 項之行為，且該行為係以運送
大陸地區人民非法進入臺灣地區為主要目的者，主管機關得沒入
該船舶、航空器或其他運輸工具。所有人明知該船舶、航空器或
其他運輸工具得沒入，為規避沒入之裁處而取得所有權者，亦同
。
前項情形，如該船舶、航空器或其他運輸工具無相關主管機關得
予沒入時，得由查獲機關沒入之。


司法院資訊處製作；財團法人民間司法改革基金會備份。
